最高法院刑事判決　　　　　　九十四年度台上字第七一四二號
　　上　訴　人　乙○○
　　　　　　　　　　　　巷3弄.
　　　　　　　　甲○○
　　　　　　　　戊○○
　　　　　　　　　　　　號
　　　　　　　　丁○○
　　　　　　　　　　　　23號.
　　　　　　　　丙○○
　　　　　　　　　　　　77弄.
　　　　　　　　　　　　巷19.
上列上訴人等因偽造有價證券等案件，不服台灣高等法院台中分
院中華民國九十三年八月十八日第二審判決（九十三年度上訴字
第五○三號、第五○四號，起訴案號：台灣台中地方法院檢察署
八十九年度偵字第一三○二號、第三五四六號、第三五六九號）
，提起上訴，本院判決如下：
    主  文
原判決關於乙○○、甲○○部分撤銷，發回台灣高等法院台中分
院。
其他上訴駁回。
    理  由
一、撤銷發回（乙○○、甲○○）部分：
本件原判決關於上訴人乙○○、甲○○部分，撤銷第一審關於乙
○○、甲○○之科刑判決，改判仍均論處乙○○、甲○○共同意
圖為自己不法之所有，以詐術使人將本人之物交付為常業罪刑（
乙○○處有期徒刑一年四月，甲○○處有期徒刑一年）；固非無
見。
惟查：（一）原判決事實欄一、(一)認定黃耀輝（原審另行審結）
虛設「保誠代書事務所」，並僱用上訴人戊○○、丙○○、丁○
○（本院另行駁回三人之上訴，如後述）、張源宗（已判刑確定
）等以申辦信用貸款為由，詐騙如原判決附表壹所示之被害人之
手續費，並以此為常業；於理由欄係以此部分之事實，業據乙○
○於第一審及原審自白不諱，且經被害人林圳雄於警詢及偵查中
指認乙○○，被害人張金同亦指認乙○○等為其論據（原判決正
本第十二頁、第十三頁、附表第二頁）。但依卷內資料，乙○○
否認曾在「保誠代書事務所」工作，辯稱其受僱於「正信代書事
務所」前係在汽車公司上班等語（第一審卷(二)第八十三頁、第二
審卷(一)第二○六頁、第二一○頁），而林圳雄於警詢及偵查中係
供證至「保誠代書事務所」申辦貸款，由一位「林代書」接洽，
但看過乙○○等語（偵字第一三○二號偵查卷第四十頁、第一三
一頁背面）；證人張金同警詢供證至「保誠代書事務所」申辦貸
款，接洽者是丁○○、甲○○、戊○○；於第一審證稱有印象的
是丁○○、戊○○、乙○○等人，何人接洽已不確定等語（警詢
卷第八十四頁、第一審卷(二)第六十五頁、第六十六頁）；如果無
訛，則與林圳雄、張金同接洽者既非乙○○，能否僅以其等所證
看過乙○○，即謂乙○○當時確在「保誠代書事務所」工作？已
非無疑。況丁○○於偵查中供稱：「（在彰化保誠另有多少成員
？）我及張源宗、丙○○都曾待過保誠及正信，保誠另有六名，
其中一名叫（林啟柯），其他的不知道」等語（偵字第三五六九
號卷第四十五頁）；於第一審中供稱：「（甲○○、李立超、乙
○○、張遵偉有無參與保誠？）我沒有在保誠見過他們。但是乙
○○、張遵偉其中一人曾經到保誠，但是他們沒有參與保誠」等
語（第一審卷(一)第二六四頁）；張源宗亦於第一審中供稱：「（
保誠的員工有誰？）我、丙○○、丁○○、戊○○、黃耀輝」；
「（保誠的員工有誰？）丙○○、丁○○、戊○○、黃耀輝」等
語（第一審卷(一)第二六八頁、第三二二頁）；丁○○、張源宗均
未供述乙○○有參與「保誠代書事務所」業務，實情如何？原判
決未深入究明，自有違誤。（二）原判決事實欄一、(二)認定黃耀
輝、周勝崇（檢察官偵查中）、戊○○自民國八十八年十二月中
旬某日起虛設「正信代書事務所」，並僱用甲○○、丙○○、丁
○○、張源宗等人以申辦信用貸款為由，詐騙如原判決附表陸所
示被害人之手續費，並以此為常業；於理由則以此部分之事實，
業據甲○○於第一審及原審自白不諱，且經被害人施文謙於警詢
及偵查中指認甲○○為其論據（原判決正本第十二頁、第十四頁
）。但依卷內資料，甲○○於審理中辯稱其係於八十九年一月七
日應徵至「正信代書事務所」上班，僅工作三天即被查獲等語（
第一審卷(一)第九十八頁、原審卷(一)第二十三頁）；而施文謙於警
詢係供稱於八十九年一月九日至「正信代書事務所」洽辦貸款，
有看到甲○○、李立超二人，由乙○○接洽辦理等語（偵字第一
三○二號卷第五十六頁）；倘屬非虛，甲○○上開辯解似非無稽
，原判決未詳為認定其係何時開始參與，此與甲○○是否為相續
共同正犯至有關係；又原判決於認定黃耀輝等人自八十八年十二
月中旬僱用甲○○，與上引卷內資料不符，有證據上理由矛盾之
違法；俱屬違誤。綜上，應認原判決關於乙○○、甲○○部分有
撤銷發回之原因。原判決其他與其等有裁判上一罪關係部分，基
於審判不可分原則，應一併發回。
二、上訴駁回（戊○○、丙○○、丁○○）部分：
按刑事訴訟法第三百七十七條規定：上訴於第三審法院，非以判
決違背法令為理由不得為之，是提起第三審上訴，應以原判決違
背法令為理由，係屬法定要件，如果上訴理由狀並未依據卷內訴
訟資料具體指摘原判決不適用何種法則或如何適用不當，或所指
摘原判決違法情事顯與法律規定得為第三審上訴理由之違法情形
不相適合時，均應認其上訴為違背法律上之程式，予以駁回。本
件原判決撤銷第一審關於戊○○、丙○○、丁○○之科刑判決，
改判仍論處戊○○、丙○○共同意圖為自己不法之所有，以詐術
使人將本人之物交付為常業罪刑，各處有期徒刑一年八月；丁○
○意圖供行使之用，而偽造有價證券，處有期徒刑一年八月；已
詳所憑之證據及認定之理由，從形式上觀察，原判決並無違背
法令之情形。戊○○之上訴意旨略稱：(一)原判決於理由欄一、(一)
：「證人張志遠於警詢、檢察官偵查及本院審理時具體指認戊○
○、丁○○……」，但原審審理時並未傳訊張志遠，原判決上開
理由記載與卷證資料不符，有證據上理由矛盾之違法。又張志遠
雖於警詢指證八十八年十一月十七日前往「保誠代書事務所」係
戊○○接洽辦理，但於第一審九十一年十月十八日審理時已稱可
以確定不是戊○○為其辦理退款等語，原判決未說明何以不可採
，亦有判決理由不備之違法。(二)原判決附表壹編號八載被害人張
金同被詐騙新台幣（下同）四萬五千元，附表陸編號四載被害人
吳惠華被詐騙金額為一萬三千元，並指認戊○○，但張金同於警
詢供稱遭詐騙二萬元，吳惠華警詢並未指認戊○○，且稱遭騙三
萬元，原判決此部分認定與卷內資料不符，均有證據上理由矛盾
之違法。(三)戊○○於八十八年十一月三十日前確實在佶芳貿易公
司服務，同年十一月間因發生車禍離職，此經證人黃國棟證實，
又戊○○並未出資虛設「正信代書事務所」，係黃耀輝與周勝崇
所投資，為黃耀輝於警詢及丙○○於一審之供述可證，戊○○僅
係受僱於黃耀輝，原審均未予詳查，對上開有利之供述，棄置不
論，有判決理由不備、矛盾之違法等語。丁○○上訴意旨略稱：
丁○○二度以祕密證人Ａ１身份接受警方偵訊明確指出幕後老板
為黃耀輝，經警方向檢察官申請搜索票，而查扣大批證物，順利
追訴黃耀輝，顯然檢察官同意丁○○以祕密證人身份供述，丁○
○符合證人保護法第十四條之規定，原判決未依該條減輕或免除
其刑，有判決不適用法則之違法，又丁○○並無前科，且對犯後
坦承不諱，因年輕識淺，學識不高，一職難求，父親重度肢障，
奉養責任一人挑，在經濟壓力下誤觸法網，原判決依刑法第五十
九條減輕其刑，但未審酌上述情形，諭知緩刑，恐有未當等語。
丙○○上訴意旨略稱：丙○○雖在三家代書事務所上班，但僅係
員工，聽命於老板、主管，幫忙搬物品，未參與偽造及詐騙，亦
不知公司申辦信用貸款係詐騙的手法，被判刑係冤枉等語。
惟查：一、張志遠於警詢及偵查中指認由戊○○接洽辦理其申請
信用貸款，於第一審九十一年十月十八日審理時仍供證申請時係
由戊○○接洽辦理，有各該筆錄可稽，原判決採為不利戊○○之
認定，經核與卷內資料相符，並無違誤；原判決理由所載「本院
」顯係「第一審」之誤植，雖稍有瑕疵，但與判決本旨結果不生
影響。又張志遠於第一審上開期日雖另供稱嗣後辦理退款時確定
不是戊○○辦理；但辦理退款係屬案發後之善後事項，與本件犯
罪構成要件並無關連，此部分不足為戊○○未參與此部分詐騙行
為之有利認定，原判決雖未於理由加以指駁說明，尚難謂係判決
理由不備。戊○○上訴意旨(一)非適法之第三審上訴理由。二、依
卷內資料，張金同於九十二年三月三十日警訊證稱被騙二萬元為
誤記，共繳交四萬五千元，原判決此部分之認定與卷內資料並無
不符；而吳惠華於八十九年一月二十日第二次警詢指證戊○○當
時自稱張經理，原判決理由載其有指認戊○○，亦無違誤；至原
判決認定吳惠華被騙金額為一萬三千元，固與其所供繳手續費一
萬三千元，找保證人費用三萬元等語不符，而有瑕疵，但此並不
影響認定戊○○認定有常業詐欺之犯行，即與判決本旨及結果不
生影響；且原判決認定金額並非不利於被告，戊○○指其詐騙金
額應較原判決所認定者為高，係為己之不利益上訴，與法不合。
其上訴意旨(二)單純為事實上之爭執，殊非適法之第三審上訴理由
。三、戊○○確有投資「正信代書事務所」，原判決已於理由欄
一、(二)詳為說明其認定所憑之證據及其理由，又戊○○於原審所
辯八十八年十一月三十日前確實在佶芳貿易公司服務，不可能參
與八十八年十一月七日之詐騙張志遠之犯行等語，原判決及戊○
○之辯解，已說明不足採取之所憑證據及理由，經核與卷內證據
資料相符，並無違誤，戊○○上訴意旨(三)係就原審採證認事之適
法職權行使及原判決已說明之事項，再為事實上之爭執，自非適
法之上訴理由。四、被告供出其他共犯，因而得追訴共犯，就其
供述所涉犯罪，得減輕或免除其刑者，以經檢察官事先同意者為
限，證人保護法第十四條第一項定有明文，依卷內資料，檢察官
並無同意丁○○為上開法律規定之污點證人，丁○○上訴意旨認
其為污點證人，應予減免其刑云云，純屬誤解法律，且並非依據
卷內資料執為指摘原判決違法之合法上訴理由。又緩刑之宣告，
除應具備刑法第七十四條所定條件外，並須有可認為以暫不執行
刑罰為適當之情形，始得為之，且又屬法院裁判時得依職權裁量
之事項，當事人不得以原判決未諭知緩刑而指為違背法令；丁○
○指稱原判決未諭知緩刑為違法；就原審刑罰權之行使而為指摘
，亦非適法之上訴理由。五、丙○○上訴意旨徒以其不知情僅係
幫忙搬運物品，未參與詐騙等語，並未依據卷內資料，具體指摘
原判決究係如何違背法令，亦非適法之上訴理由。綜上，應認戊
○○、丁○○、丙○○之上訴為違背法律上之程式，均予以駁回
。
據上論結，應依刑事訴訟法第三百九十五條前段、第三百九十七
條、第四百零一條，判決如主文。
中　　華　　民　　國　九十四　年　 十二 　月　二十二  日
                      最高法院刑事第十二庭
                          審判長法官  林　永　茂
                                法官  洪　文　章
                                法官  蘇　振　堂
                                法官  蕭　仰　歸
                                法官  林　茂　雄
      本件正本證明與原本無異
                                      書  記  官
中　　華　　民　　國　九十四　年　 十二 　月　二十九　日
                                                      Ｔ
